最高法院民事裁定　　　　　　　九十四年度台聲字第二八五號
　　聲　請　人　甲○○
　　　　　　　　　　　　183.
上列聲請人因與相對人行政院農業委員會林務局屏東林區管理處
間請求損害賠償事件，對於中華民國九十四年一月十三日本院裁
定（九十四年度台上字第八一號）聲請再審，本院裁定如下：
    主  文
聲請駁回。
聲請訴訟費用由聲請人負擔。
    理  由
本件聲請人主張本院九十四年度台上字第八一號確定裁定，有民
事訴訟法第四百九十六條第一項第一款規定之情事，對之聲請再
審，所持理由，不外以：聲請人於前訴訟程序，對台灣高等法院
高雄分院（下稱高雄高分院）九十三年度再字第六號再審判決提
起上訴，所具第三審上訴理由狀已臚陳該判決諸多違背法令情形
，如聲請人已引述最高法院七十四年台上字第二五六二號判例意
旨，指陳高雄高分院上開再審判決認兩造間於民國七十三年四月
十二日簽訂租賃契約前，系爭土地上已有房屋存在，進而謂系爭
租賃契約非基地租賃契約，違背該判例意旨；又聲請人曾提出照
片為新證據，證明簽訂租約時，系爭土地上無房屋，確為空地，
依契約第二條，承租林地限房屋使用，不得供其他用途之約定，
當屬租地建屋契約，高雄高分院再審判決置上開照片及約定於不
顧，執系爭土地於訂約時已有房屋，而為聲請人不利之判斷，理
由矛盾；訂約時系爭土地既無房屋，契約第九條之約定即為無效
而不適用，高雄高分院據該條約定駁回聲請人再審之訴，理由亦
屬矛盾。詎最高法院竟不予置理，遽指聲請人未具體指摘，上訴
為不合法，而裁定予以駁回，其適用法規顯有錯誤云云為論據。
惟按民事訴訟法第四百九十六條第一項第一款所謂適用法規顯有
錯誤，係指確定判決所適用之法規，顯然不合於法律規定，或與
司法院現尚有效及大法官會議之解釋，或本院現尚有效之判例顯
然違反者而言。查本件聲請人於前訴訟程序起訴，係主張系爭土
地原由相對人出租與伊父洪宇弄建屋使用，日據時期該地上即建
有房屋，七十二年間洪宇弄曾以房屋不堪使用為由，二次向相對
人申請同意改建，未獲置理。嗣改由伊承租後，申請同意改建房
屋，經多年亦不為答覆。相對人依約負有使租賃物保持合於使用
、收益狀態之義務，而未提供伊合於建屋使用之租賃物，且給付
遲延，致伊受有多項損害云云，請求相對人賠償房屋租金及確認
承租面積訴訟事件之出庭車資、郵資、裁判費、土地丈量費等計
新台幣二百四十九萬六千八百五十一元及其遲延利息。經前訴訟
程序第二審為其敗訴之判決確定，聲請人提出照片，謂系爭土地
於簽訂租約時並無房屋云云，就該確定判決以有民事訴訟法第四
百九十六條第一項第十三款發現未經斟酌證物之再審事由，提起
再審之訴。高雄高分院前開再審判決認：聲請人於前訴訟程序自
承日據時代已在系爭土地上建有房屋使用，其後曾多次向相對人
申請同意改建，足見訂約前系爭土地已有房屋存在，依系爭租約
第二條「本租約出租之林地限房屋之用不得供其他用途」，及第
九條「承租人非經核准不得將租地內之房屋改建、增建、擴建等
改變行為」等約定，可知是否同意改建，乃出租人之權限而非義
務，縱系爭土地上房屋，因其他因素而毀壞或拆除，均不能認相
對人不准聲請人改建係有違契約義務，並說明聲請人提出照片二
紙，亦未能受較有利之判決，聲請人提起再審之訴，顯無理由等
詞，因而為聲請人不利之判決，經核並無聲請人所指違背法令之
情形，復與本院七十四年台上字第二五六二號判例意旨所示是否
為基地租賃契約無涉。本院上開確定裁定認聲請人對該判決之如
何違背法令，未予具體指摘，其上訴為不合法，裁定予以駁回，
尚無聲請人所指適用法規顯有錯誤可言。聲請人執以聲請再審，
不能認為有理由。
據上論結，本件再審之聲請為無理由。依民事訴訟法第九十五條
、第七十八條，裁定如主文。
中　　華　　民　　國　九十四　年　　四　　月　二十八　日
                      最高法院民事第二庭
                          審判長法官  蕭　亨　國
                                法官  楊　鼎　章
                                法官  陳　淑　敏
                                法官  劉　福　來
                                法官  鄭　玉　山
      本件正本證明與原本無異
                                      書  記  官
中　　華　　民　　國　九十四　年　　五　　月　 十二 　日
                                                    Ａ
